臺灣高等法院刑事判決　　　　　　　　　　　　　九十三年度上訴字第二四七一號
　　上　訴　人　臺灣士林地方法院檢察署檢察官
　　被　　　告　甲○○
　　選任辯護人　蔡信章律師
右上訴人因被告偽造有價證券案件，不服臺灣士林地方法院九十三年度訴字第一六三
號，中華民國九十三年七月十六日第一審判決（起訴案號：臺灣士林地方法院檢察署
九十二年度偵字第一一三二八號）提起上訴，本院判決如左：
    主  文
原判決撤銷。
甲○○連續意圖供行使之用，而變造儲值卡，處有期徒刑壹年拾月，緩刑伍年。扣案
之變造不實加值金額之悠遊卡共柒張均沒收。
    事  實
一、甲○○受僱擔任臺北大眾捷運股份有限公司（下稱臺北捷運公司）淡水站之站務
    員（聘僱期間自民國九十年三月十二日至九十二年十一月十一日止），雙方訂有
    勞動契約，負責車站設備維護、旅客問題解答及臺北大眾捷運系統臺北智慧卡票
    證股份有限公司（下稱臺北智慧卡公司）所發行之悠遊卡加值等工作，而悠遊卡
    係臺北捷運公司規劃之ＩＣ智慧卡電腦票證，由臺北智慧卡公司負責執行，該公
    司先向製卡廠商訂製空白悠遊卡後，再自行錄碼，將晶片號碼等資料錄入空白悠
    遊卡，於加值後可作為支付搭乘捷運票價使用，加值上限為新臺幣（下同）一萬
    元，加值方式可由設置於捷運車站及部分停車場之悠遊卡加值機自動加值，亦可
    由捷運車站詢問處之站務員及貼有悠遊卡標示之便利商店店員進行人工加值，而
    加值金額應於每日結算後匯入臺北捷運公司，該悠遊卡於加值後，即將所加值之
    一定金額載入卡上電磁紀錄內，等同於攜帶現金，悠遊卡即為儲值卡，甲○○於
    九十一年十月底值班並為旅客以站內之電腦進行悠遊卡人工加值時，無意間發現
    在悠遊卡加值之交易將完成，於要點選確認鍵之際，同時立即將悠遊卡迅速移開
    ，所欲加值金額之電磁紀錄仍會寫入悠遊卡內得以使用，但站務電腦卻無加值紀
    錄之電腦程式漏洞，因此若未繳交該悠遊卡加值金額予臺北捷運公司，於電腦紀
    錄上亦不致被核對查覺，遂意圖供行使之用，並基於概括之犯意，自九十一年十
    月底某日起至翌年二月農曆春節前某日止，在臺北捷運公司淡水站內，利用值班
    之際，以自己所購買之悠遊卡，或於旅客用畢欲退還悠遊卡以領回押金之時，即
    以自有之資金購入該等悠遊卡，而甲○○實際並無付款之意思，竟連續將其所購
    得之前揭悠遊卡插入該捷運站之加值電腦內，並輸入加值逾九千元以上不等金額
    之虛偽資料，再於要點選確認鍵之際，立即將悠遊卡移開，以此不正之方法使該
    加值電腦辨識系統陷於錯誤，誤以為甲○○已就該等悠遊卡完成加值之程序，致
    將其所輸入虛偽不實之加值金額之電磁紀錄寫入悠遊卡內，而變更其儲值金額之
    紀錄，而以此不正方法連續變造完成四十張不實加值金額之悠遊卡，因加值電腦
    無加值紀錄，而無庸繳交加值金額，卻仍可使用該等悠遊卡而獲得財產上不法之
    利益。甲○○為牟得利益，於九十一年十一月、十二月間，對其不知情之同學黃
    偉禎表示，其有加值逾九千元不等金額之悠遊卡係臺北捷運公司職員之員工票，
    得以每張六千五百元之價格出售，甲○○即將其變造完成之十張悠遊卡先後持以
    行使交付予黃偉禎並委請其出售，黃偉禎除自行購入其中一張悠遊卡供己使用外
    ，其餘九張則透過不知情之蔡馥安之介紹，分別販售予不知情之財團法人臺北兒
    童福利中心附設托兒所之所長葉政長及員工葉佩芬、林涓、林玫宜、林采葉、
    陳美樺、黃毓璽、蔡瓊文及徐惠珍等九人，黃偉禎於得款後，將六萬元轉交予甲
    ○○；甲○○另於九十二年一月底間，將前開變造完成之悠遊卡以每張七千元之
    價格上網兜售，然因心感不妥，遂向訂購之網友取消交易並取回已行使交付之悠
    遊卡，之後於九十二年農曆春節後，甲○○即將其餘三十張變造悠遊卡予以剪毀
    丟棄。嗣因臺北捷運公司發現有悠遊卡異常加值之情況，經移請法務部調查局臺
    北市調查處調查後，始循線查獲上情，並分別自前開葉佩芬、林涓、林玫宜、
    陳美樺、黃毓璽、蔡瓊文及徐惠珍等七人處，各扣得其等所購買之前揭變造悠遊
    卡各一張。
二、案經法務部調查局臺北市調查處移送臺灣士林地方法院檢察署檢察官偵查起訴。
    理  由
一、右揭事實，業據被告甲○○坦承不諱，並經證人黃偉禎、蔡馥安、葉政長、陳嘉
    雄（按係神通電腦公司之工程師）證述無訛，且有捷運淡水線輪值表、可疑交易
    清查表附卷可稽，復有前揭變造之悠遊卡共七張扣案可資佐證，事證明確，被告
    犯行堪以認定。
二、核被告所為，係犯刑法第二百零一條之一第一項之變造儲值卡罪及第三百三十九
    條之三第二項之以不正方法將虛偽資料輸入電腦而不法取得利益罪（公訴人漏引
    第二項，尚有未洽，惟此不影響起訴之效力，亦不生變更起訴法條問題，附此敘
    明）。查被告並未變更原有悠遊卡之本質，僅就其內關於加值金額之電磁紀錄有
    所更改，自屬變造儲值卡，公訴人認係偽造儲值卡罪，容有未合，亦併予敘明；
    被告行使變造儲值卡即悠遊卡之低度行為，為變造之高度行為所吸收，不另論罪
    。其先後多次變造儲值卡及以不正方法將虛偽資料輸入電腦而不法取得利益之犯
    行，時間緊接，分別各自觸犯犯罪構成要件相同之罪名，顯係各別基於概括犯意
    反覆為之，為連續犯，應依刑法第五十六條之規定分別論以一罪，並加重其刑。
    又被告均係以一行為犯上述二罪，應依刑法第五十五條想像競合犯之規定，從一
    重依連續變造儲值卡罪處斷。
三、原審對被告論罪科刑，固非無見。惟查被告變造儲值卡，係以不正方法將虛偽資
    料輸入電腦，變更儲值金額紀錄，取得財產上不法之利益，是其係有使所持有之
    悠遊卡加值，但並無付費之意思，原判決認被告並無加值之意思，所認與事實不
    符。另按刑法第五十五條後段所定之牽連犯，係指犯一罪，而其方法或結果之行
    為犯他罪名，因此牽連犯必有二個以上之犯罪行為，而同條前段所定之想像競合
    犯係指一個犯罪行為而觸犯數罪名，本件被告係以一行為犯上開二罪，因此應屬
    想像競合犯，而非牽連犯，原判決依牽連犯論處，亦有未合。檢察官上訴指摘原
    判決對被告宣告緩刑為不當云云，固非有理由，惟原判決既有可議，即無從維持
    ，應由本院撤銷改判。爰審酌被告犯罪之動機、手段、所生之危害及犯後坦承犯
    行，悔意殷殷，態度良好，且已將非法所得款項六萬元全數繳還予臺北捷運公司
    等一切情狀，仍量處如原判決所處之刑。末查被告未曾受有期徒刑以上刑之宣告
    ，有本院被告全國前案紀錄表一份在卷可按，其因思慮欠周，致罹本罪，犯後悔
    意甚殷，態度良好，目前尚就讀於新埔技術學院（見卷附之學生證影本），經此
    論罪科刑之教訓，應已知所警惕，而無再犯之虞，綜核各情，認對其所宣告之刑
    ，以暫不執行為適當，爰併予宣告緩刑五年，以觀後效，並啟自新。扣案變造悠
    遊卡七張，依刑法第二百零五條之規定，不問屬於被告與否，均宣告沒收。
據上論斷，應依刑事訴訟法第三百六十九條第一項前段、第三百六十四條、第二百九
十九條第一項前段，刑法第五十六條、第二百零一條之一第一項、第三百三十九條之
三第二項、第五十五條、第七十四條第一款、第二百零五條，判決如主文。
本案經檢察官張秋雲到庭執行職務。
中　　　華　　　民　　　國　　九十三　　年　　　十一　　月　　 　九 　　日
                              臺灣高等法院刑事第四庭
                                  審判長法  官  蔡  永  昌
                                        法  官  陳  榮  和
                                        法  官  蔡  國  在
右正本證明與原本無異。
如不服本判決，應於收受送達後十日內向本院提出上訴書狀，其未敘述上訴之理由者
並得於提起上訴後十日內向本院補提理由書（均須按他造當事人之人數附繕本）。
                                        書記官  耿  鳳  君
中　　　華　　　民　　　國　　九十三　　年　　 十一 　　月　　 十一 　　日
附錄本案論罪科刑法條：
中華民國刑法第二百零一條之一
意圖供行使之用，而偽造、變造信用卡、金融卡、儲值卡或其他相類作為簽帳、提款
、轉帳或支付工具之電磁紀錄物者，處一年以上七年以下有期徒刑，得併科三萬元以
下罰金。
行使前項偽造、變造之信用卡、金融卡、儲值卡或其他相類作為簽帳、提款、轉帳或
支付工具之電磁紀錄物，或意圖供行使之用，而收受或交付於人者，處五年以下有期
徒刑，得併科三萬元以下罰金。
中華民國刑法第三百三十九條之三
意圖為自己或第三人不法之所有，以不正方法將虛偽資料或不正指令輸入電腦或其相
關設備，製作財產權之得喪、變更紀錄，而取得他人財產者，處七年以下有期徒刑。
以前項方法得財產上不法之利益或使第三人得之者，亦同。
